【裁判字號】    95,交聲,384
【裁判日期】    950302
【裁判案由】    聲明異議
【裁判全文】
臺灣臺中地方法院交通事件裁定         95年度交聲字第384號
原處分機關  交通部公路總局臺中區監理所
異  議  人
即受處分人  甲○○
上列受處分人因違反道路交通管理處罰條例案件，對於交通部公
路總局臺中區監理所於民國95年5月2日所為之裁決處分（中監違
字第裁60-GB0000000號）聲明異議，本院裁定如下：
    主  文
異議駁回。
    理  由
一、原處分意旨認定：異議人有於民國90年10月23日凌晨 4時26
    分前某時飲酒後，仍駕駛R7- 2133號之自用小客車，行駛於
    道路上，嗣於該日凌晨 4時26分，在臺中市○○路與綠川西
    街口，為警測得其呼氣酒精濃度達0.38MG/L而查獲。而異議
    人前於89年9月4日即因違反道路交通管理處罰條例第35條之
    規定，遭處罰鍰新臺幣（下同） 1萬5千6百元並吊扣駕駛執
    照1年，其於駕照遭吊扣期間，復有本件之酒醉駕車行為，
    且未一期限到案，爰依道路交通管理處罰條例第35條第 2項
    、第67條第 2項、違反道路交通管理事件統一裁罰基準及處
    理細則第43條、第44條、第61條之規定，處異議人 6萬元之
    罰鍰，並吊銷駕駛執照，3年內禁考等語。
二、異議意旨則以：異議人於90年10月23日凌晨 3時許，於第一
    廣場附近「美樂地歌唱廣場」與友人餐敘，凌晨 4時20分左
    右上車拿東西，下車時即遭警強認為酒後駕駛，上開事實，
    有友人乙○○可為證人等語。
三、相關之法令規定（90年10月23日適用）：
  (一)道路交通管理處罰條例第35條第1項第1款、第 2項：「汽車
    駕駛人，駕駛汽車經測試檢定有左列情形之一者，處新臺幣
    一萬五千元以上六萬元以下罰鍰，並當場禁止其駕駛及吊扣
    其駕駛執照一年。因而肇事致人受傷者，並吊扣其駕駛執照
    二年；致人重傷或死亡者，吊銷其駕駛執照，並不得再考領
    ：一、酒精濃度超過規定標準」、「汽車駕駛人經依前項規
    定吊扣駕駛執照，並於吊扣期間再有前項情形者，處新臺幣
    六萬元罰鍰，並吊銷其駕駛執照；如肇事致人重傷或死亡者
    ，吊銷其駕駛執照，並不得再考領」。
  (二)道路交通管理處罰條例第67條第 2項：「汽車駕駛人，曾依
    第二十九條第四項、第三十條第三項、第三十三條第二項、
    第三十五條第二項前段、第三項前段、第三十七條第三項、
    第四十三條、第六十一條第一項第三款之規定吊銷駕駛執照
    者，三年內不得考領駕駛執照」。
  (三)違反道路交通管理事件統一裁罰基準及處理細則（略）。
四、本院之認定：
  (一)本件經傳訊原舉發員警陳憲慶到庭作證，員警證稱：對於異
    議人、本件舉發之經過及異議人或證人乙○○所述之事實經
    過（詳於後述）已全無印象等語。而依本件員警舉發之時間
    迄本院傳訊之時已近 5年，員警舉發之交通違規事件，又絕
    非僅 1件，如於過程中，未有特別之事故發生，員警證稱：
    已無印象等語，要屬合理，然本件既經員警於舉發當時製有
    舉發違反道路交通管理事件通知單及呼氣酒精濃度測試單（
    顯示呼氣酒精濃度達0.38MG/L），經異議人簽名其上，要不
    足以因證人上開合理之記憶淡忘，為有利於異議人之認定，
    認異議人並無舉發違反道路交通管理事件通知單上所載之酒
    後駕車行為。
  (二)且證人乙○○雖於本院訊問中，就：伊於90年10月23日凌晨
    間，在「美樂地 KTV」打電話予異議人，邀約異議人前往唱
    歌，異議人約於凌晨3時左右抵達，嗣於4時許，伊與異議人
    一同下樓，前往異議人停放於成功路與綠川西街口之車上拿
    取有關申請中低收入戶申請之資料，過程中異議人並未發動
    車輛，嗣異議人將資料交予伊後，伊即先過馬路欲再返回KT
    V 唱歌，伊正欲催促仍於車旁整理東西或上鎖之異議人趕上
    時，員警即於此時到來，然因異議人稱：沒事，並請伊先上
    樓，伊先返回 KTV，異議人亦於其後返回，一行人仍唱歌至
    同日約凌晨 5時許始離去等情，證述之意旨與異議人供述之
    意旨相符。然查：
    1.異議人既稱：伊車子當時未處於發動之狀態，則以一般常
      情而論，員警當無對此類案件施以酒測、舉發違規之可能
      。且於此情形下，異議人又何以未當場表示異議或說明情
      形（異議人稱：「我一直說對不起，但員警說我酒醉駕車
      就是不對，講什麼都沒有用沒有機會給我解釋」），而願
      於呼氣酒精濃度測試單及舉發違反道路交通管理事件通知
      單上簽名？復未於期限內到案，對於遭舉發之事實表示不
      服，而係遲至接獲裁決書後，始以書面陳述本案「事發」
      之經過？
    2.況異議人係稱：於返回「美樂地 KTV」後，當即將遭舉發
      違規之事告知證人乙○○，證人乙○○卻稱：異議人當時
      未告知伊遭舉發之事，伊亦未再詢問異議人，異議人找伊
      之時，已係95年間之事，且當時係「他說他有個交通的事
      情要提出異議，當天唱歌發生的事情，問我是否願意出來
      當證人，大約是他提出異議之前」等語，二人所述已有不
      同。且如依證人乙○○所述，其既已於員警到達後，即先
      行上樓，當日異議人未敘及遭舉發之事，其亦未主動過問
      ，則何以其就此對於其未顯異於平常之事，於事發經過近
      5 年後，記憶仍如此深刻？此不無與常情相違之處。
    3.另即就異議人之供述與證人乙○○之證述本身，亦有下述
      疑點之處：
      (1)異議人稱：證人乙○○於撥打電話予伊之時，即邀約伊
        唱歌，同時索取中低收入戶之申請資料；證人乙○○卻
        稱：「他去了以後，我才問他說我要申請低收入的資料
        ，他跟我說他的車上好像有，叫我跟他一起過去拿，免
        得忘掉，我就跟他一起過去拿」、「他也不確定有沒有
        ，他有翻開後車廂，也有進入車子前駕駛座」。
      (2)如依異議人所述，則何以異議人不於一開始抵達後逕自
        攜帶資料上樓，而需於唱歌途中，復行下樓拿取資料予
        證人乙○○？
      (3)證人乙○○既原與異議人一同下樓，異議人復為攜帶資
        料供其參考之友人，又依該時為人、車稀少之清晨 4時
        許，對於婦女多有安全之顧慮，何以證人乙○○於取得
        所需資料後，即逕自先行離開、越過馬路？其雖稱係於
        對面之馬路口等待云云，然既欲一同上樓返回「美樂地
        KTV 」唱歌，又何有急於一時先行越過馬路之必要？況
        其亦稱有見到員警抵達，既見異狀，又何以未返回車旁
        瞭解，而仍逕自上樓？且異議人既稱：「（如果你沒有
        酒醉駕車，為何要在違規通知單上簽名？）我沒有開車
        ，且已經離開座位了，但員警不讓我走，且其中一位員
        警說要看住我，不讓我走，說要回去拿酒測器」、「員
        警不讓我走，我在現場待了約25分鐘，我想要離開現場
        ，我不得不簽」等語，則以其延擱時間之久，於返回KT
        V 後，證人乙○○何以能不基於友人之立場加以詢問？
        異議人如自認遭受委屈，而有提出異議之意，何以依證
        人乙○○所述，當場全未提及此事？
  (三)是依上所述，本院因認證人乙○○之證述，因有諸多與常情
    相違及與異議人之供述矛盾之處，顯有偏袒異議人之虞，其
    所為異議人並未酒醉駕車意旨之證述，殊不能使本院相信。
    本院綜觀全部事證，仍認異議人應有原處分意旨所指違規之
    事實，而其既未否認當時即處於因違反道路交通管理處罰條
    例第35條第 1項之吊扣駕照期間，則原處分機關依道路交通
    管理處罰條例第35條第2項、第67條第2項、違反道路交通管
    理事件統一裁罰基準及處理細則第43條、第44條、第61條之
    規定，處異議人6萬元之罰鍰，並吊銷駕駛執照，3年內禁考
    等，洵無違誤。異議人仍聲明本件之異議，為無理由，應予
    駁回。
五、據上論斷，本件異議人之聲明異議，為無理由，應依道路交
    通案件處理辦法第19條，裁定如主文。
中    華    民    國    95    年    3     月    2     日
                    臺灣臺中地方法院交通法庭
                          法  官  鄧  敏  雄
上正本證明與原本無異
如不服本裁定，應於送達後五日內，向本院提出抗告狀。
                          書記官  黃  士  益
中    華    民    國    96    年    3     月    2     日


司法院資訊處製作；財團法人民間司法改革基金會備份。
